臺灣嘉義地方法院民事簡易判決
111年度嘉簡字第238號
原      告  林家宏  
訴訟代理人  盧永和律師
被      告  賴俊杰  
訴訟代理人  鄭明詔  
上列當事人間請求返還價金事件，經臺灣臺北地方法院移送前來
，本院於民國111年7月28日言詞辯論終結，判決如下：
    主  文
一、被告應給付原告新台幣（下同）407,803元，及自民國108年
    10月12日起至清償日止，按週年利率百分之5計算之利息。
二、原告其餘之訴駁回。
三、訴訟費用4,520元，其中4,477元由被告負擔，餘由原告負擔
    。
四、本判決第1項得假執行。 
    事實及理由
一、被告經合法通知，未於言詞辯論期日到場，核無民事訴訟法
    第386條各款所列情形，爰依原告之聲請，由其一造辯論而
    為判決。
二、原告主張：被告答應幫原告處理換匯事宜，原告請訴外人曾
    百川匯款1,511,703元（下稱系爭匯款）至被告設於兆豐國
    際商業銀行府城分行帳號00000000000號帳戶（下稱被告帳
    戶）內，曾百川於108年7月17日匯款完成，再由被告於108
    年7月19日前將上開金額全部換匯成人民幣，並匯至兩造約
    定之訴外人桂永忠設於中國工商銀行帳號0000000000000000
    000號帳戶（下稱桂永忠帳戶）內。嗣被告於108年7月19日
    僅換匯10萬元人民幣至桂永忠帳戶，依當時人民幣匯率換算
    約新台幣45萬元（以下未記載人民幣之款項幣值均為新台幣
    ），扣除已轉匯款項，被告尚有1,061,703元未換匯。因被
    告未於期限內將系爭匯款全部換匯完成，原告已無需再將剩
    餘金額換匯之必要，即通知被告將未換匯之1,061,703元返
    還原告，被告同意並陸續於108年8月15日、108年9月2日、1
    08年9月12日分別匯款30萬元、25萬元、10萬元至原告設於
    國泰世華銀行景美分行000000000000號帳戶（下稱原告帳戶
    ）內，惟尚餘411,703元未返還，經原告一再催討均置之不
    理。兩造前已合意終止換匯事宜，約定被告應返還未換匯之
    1,061,703元，被告未全數返還，仍持有原告411,703元之款
    項，即無法律上原因，爰依兩造同意返還未換匯款項之約定
    及民法第179條之規定提起本件訴訟，請求鈞院擇一為對原
    告有利之判決等語。並聲明：被告應給付原告411,703元，
    及自108年9月25日起至清償日止，按週年利率百分之5計算
    之利息；願供擔保，請准宣告假執行。
三、被告未於言詞辯論期日到場，惟以書狀辯稱：曾百川所匯予
    被告之系爭匯款為其為向訴外人台灣金城開發建設公司（下
    稱金城公司）購買位於柬埔寨王國金世頓建設公司之公寓建
    案之尾款，該筆購屋交易之業務仲介及合約經手人即為原告
    。原告於108年1月至109年2月間受金城公司股東會議委託擔
    任柬埔寨金邊事務之管理，協助金城公司在柬埔寨市場銷售
    與修改建案興建相關設計之發包及監管事宜。曾百川購屋為
    原告第一筆銷售業務，原告本該擬定合約書完成金城公司與
    曾百川之買賣契約，惟其於108年8月5日以書面承諾負擔金
    城公司6個月的管銷支付，被告基於幫助原告可以如期支付
    負擔公司之管銷費用，同意將曾百川之購屋款先挪於原告使
    用，事後再由原告補回公司。原告指定轉匯至桂永忠帳戶之
    款項及被告多次匯款予原告款項均是基於前述被告同意費用
    調度協助原告負擔公司開銷，而無條件轉出本該歸屬於金城
    公司收受之購屋款。被告於109年11月中旬方接到原告與曾
    百川所簽立之債權讓與契約暨通知書，該債權讓與契約所載
    日期為108年7月20日，期間並未接獲曾百川通知解除買賣合
    約及請求歸還購屋價金，僅由原告片面告知金城公司曾百川
    購屋一事業已終止。原告主張系爭匯款為換匯委託顯與事實
    不符，顯係有意規避金城公司究責之法律責任，原告請求顯
    無理由。
四、法院之判斷：
㈠、原告主張曾百川有於108年7月17日匯款1,511,703元至被告帳
    戶，被告於108年7月19日匯款人民幣10萬元至桂永忠帳戶，
    並分別於108年8月15日、108年9月2日、108年9月12日匯款3
    0萬元、25萬元、10萬元至原告帳戶等情，業據其提出匯款
    單、網路轉帳資料及原告帳戶存摺明細（臺灣臺北地方法院
    110年度店簡字第449號《下稱店簡卷》第17、21、27頁）為證
    ，被告亦陳稱曾百川有為系爭匯款（店簡卷第51頁），自堪
    信為真實。
㈡、原告主張系爭匯款為兩造間有換匯約定，而由原告請曾百川
    匯款至被告帳戶乙節，業據提出兩造間line對話截圖為證（
    店簡卷第19、23、25頁；本院卷第29至33頁），依上開對話
    截圖可看出，原告在曾百川匯款後即傳送匯款單照片予被告
    ，並稱「這是要給設計費的」等語（108年7月17日下午3時4
    0分對話），「處理好了要和我說一聲喔，總共匯了多少人
    民幣也要讓我知道一下，我在和道中老師核對。星期五之前
    處理完成OK的」等語（108年7月17日下午4時13分對話）。
    被告雖抗辯系爭匯款為曾百川購屋之尾款，並稱有訂金單為
    憑證佐證購屋之事實云云，惟並未提出訂金單以實其說。又
    縱如被告所辯系爭匯款為購屋之尾款，被告既自陳同意將之
    先挪於原告使用（店簡卷第51頁），並分別於108年7月19日
    匯款人民幣10萬元、108年8月15日、108年9月2日、108年9
    月12日匯款30萬元、25萬元、10萬元至原告帳戶，顯見原告
    主張兩造間系爭匯款確實存有由被告為原告將系爭匯款換匯
    ，並交予桂永忠之約定乙節，應可採信。
㈢、原告主張其請曾百川匯款系爭匯款後，被告僅換匯人民幣10
    萬元，其與被告成立返還未換匯款項之約定部分，核與被告
    事後匯款30萬元、25萬元、10萬元予原告乙節相符，且原告
    主張被告有同意將剩餘款項40萬元部分匯還原告乙節，亦與
    兩造間line對話截圖中，原告稱：「賴董好，不知道資金匯
    回目前處理得如何呢？謝謝。」被告稱：「這周會再回40萬
    ~下周35萬。我已交代好~」（108年8月26日下午5時33分、
    下午5時41分對話）、原告稱：「賴董，自8月12號請您匯回
    台幣，到目前快兩個月了還有40萬台幣沒有匯還，請問何時
    可以處理好呢？」、被告稱：「下周可以處理好。」（108
    年10月5日上午9時41分、上午11時23分對話）等語（店簡卷
    第23頁）相符。堪認原告主張被告有同意將剩餘款項40萬元
    部分匯還原告等語為可採。
㈣、原告雖主張被告尚未匯還之款項為40萬元等語，惟被告於108
    年7月19日匯款人民幣10萬元，依即期賣出匯率4.539計算後
    應為453,900元，有人民幣歷史匯率查詢可參（本院卷第45
    至46頁），原告對此亦無意見（本院卷第49頁）。因此，被
    告尚未匯還之款項應為407,803元（計算式為：1,511,703元
    -453,900元-30萬元-25萬元-10萬元）。原告請求被告給付4
    07,803元為有理由，逾此部分之請求，則屬無據。
㈤、按給付無確定期限者，債務人於債權人得請求給付時，經其
    催告而未為給付，自受催告時起，負遲延責任，民法第229
    條第2項前段定有明文。本件原告請求被告應給付自108年9
    月25日起至清償日止，按週年利率百分之5計算之遲延利息
    ，惟就本件返還期限為何，原告稱依兩造間108年10月5日上
    午9時41分、上午11時23分對話【即原告稱：「賴董，自8月
    12號請您匯回台幣，到目前快兩個月了還有40萬台幣沒有匯
    還，請問何時可以處理好呢？」、被告稱：「下周可以處理
    好。」（即店簡卷第23頁）】，可知被告最遲應在108年10
    月5日的一週後匯還剩餘款項等語（本院卷第51頁），則依
    上開對話內容，可知原告於108年10月5日有催告被告為給付
    之意思，被告並同意於一週內給付，則原告請求被告自108
    年10月12日起負遲延責任，為有理由，逾此部分之請求則無
    理由。
五、綜上所述，原告依兩造間返還系爭匯款未換匯款項之約定，
    請求被告給付407,803元，及自108年10月12日起至清償日止
    ，按年息百分之5計算之利息，為有理由，應予准許，逾此
    部分之請求，則屬無據，應予駁回。又原告請求本院依兩造
    同意返還未換匯款項之約定及民法第179條之規定，依其單
    一之聲明而為裁判，此為訴之選擇合併。而本院就此部分聲
    明，既已依兩造同意返還未換匯款項之約定准許原告請求，
    即無庸審酌民法第179條請求權是否有理由，附此敘明。
六、本件事證已臻明確，兩造其餘之主張、陳述及所提證據暨攻
    擊防禦方法，經本院審酌後，認與本件判決結果無影響，爰
    不一一贅述，附此敘明。
七、本件係就民事訴訟法第427條訴訟適用簡易程序所為被告部
    分敗訴之判決，爰依同法第389條第1項第3款之規定，職權
    宣告假執行。雖原告亦陳明願供擔保請准宣告假執行，然應
    僅為促請法院注意之性質，爰不另為准駁之諭知。
八、本件訴訟費用確定為第一審裁判費4,520元，依民事訴訟法
    第79條規定，其中4,477元由被告負擔，餘由原告負擔。　
中　　華　　民　　國　　111 　年　　8 　　月　　11　　日
                            臺灣嘉義地方法院嘉義簡易庭
                                  法　官　陳美利
以上正本係照原本作成。
如對本判決上訴，須於判決送達後20日內向本庭（嘉義市文化路
308之1號）提出上訴狀（均須按他造當事人之人數附繕本）。如
委任律師提起上訴者，應一併繳納上訴審裁判費。
中　　華　　民　　國　　111 　年　　8 　　月　　11　　日
                                  書記官  林金福